【裁判字號】    89,上易,3203
【裁判日期】    891107
【裁判案由】    詐欺
【裁判全文】
臺灣高等法院刑事判決                          八十九年度上易字第三二三號
    上  訴  人  臺灣板橋地方法院檢察署檢察官
    被      告  甲○○○
右上訴人因被告詐欺案件，不服臺灣地方法院八十九年度易字第九四五號，中華民國
八十九年四月二十八日第一審判決（起訴案號：臺灣板橋地方法院檢察署八十八年度
偵字第二四七八六號）提起上訴，本院判決如左：
    主  文
上訴駁回。
    理  由
一、公訴意旨略以被告甲○○○（起訴書漏冠「呂」，列為林玉珠）所經營位於台北
    縣板橋市○○街十八號一樓之霖園咖啡店係違章建築，所有水電均自隔壁私接而
    來，且內部漏水，一遇大水店內即嚴重積水，該咖啡店實難以繼續經營，竟意圖
    為自己不法之所有，於民國（下同）八十八年七月初張貼讓渡霖園咖啡店之廣告
    ，告訴人乙○○見該廣告與被告洽詢，被告明知若將咖啡店為違章建築，以及漏
    水嚴重等事實告知乙○○，乙○○必然不願意頂讓該店，竟隱暪上揭事實，以謊
    稱要出國為由施用詐術，使乙○○不疑有他陷於錯誤，於八十八年七月三十一日
    同意以新台幣（下同）十五萬元之價格頂讓該店。嗣於八十八年八月三日午後雷
    陣雨時，該咖啡店嚴重積水，乙○○又查悉該咖啡店為違章建築以及被告後來並
    未出國等情，始知被騙。因認被告甲○○○涉犯刑法第三百三十九條第一項詐欺
    取財之罪嫌云云。
二、按犯罪事實應依證據認定之，無證據不得推定其犯罪事實，刑事訴訟法第一百五
    十四條定有明文；次按認定犯罪事實，須依證據，而所謂證據，係指合法之積極
    證據就犯罪事實能為具體之證明者而言；又認定不利於被告之事實，須依積極證
    據，苟積極證據不足為不利於被告事實之認定時，即應為有利於被告之認定，更
    不必有何有利之證據，最高法院三十年上字第八一六號著有判例。又所謂「積極
    證據足以為不利被告事實之認定」，係指據為訴訟上證明之全盤證據資料，在客
    觀上已達於通常一般之人均不致於有所懷疑，而得確信被告確曾犯罪之程度，若
    未達到此一程度，而有合理懷疑之存在時，即無從為有罪之確信，此觀同院七十
    六年度台上字第四八九六號判例意旨自明。再刑法第三百三十九條第一項詐欺罪
    之成立，須以意圖為自己或第三人不法所有，以詐術使人將本人或第三人之物交
    付為要件，所謂以「詐術使人交付」，必須被詐欺人因其詐術而陷於錯誤。若其
    所用方法不能認為詐術，亦不致使人陷於錯誤，即不構成該罪，最高法院四十六
    年台上字第二六０號判例意旨可資參照。
三、檢察官上訴意旨認告訴人乙○○承租位於臺北縣板橋市○○街十八號一樓之霖園
    咖啡店中漏水嚴重一事，雖應由該屋之出租人張義憲負修繕義務，然被告甲○○
    ○於頂讓該咖啡店之初即刻意隱瞞告訴人乙○○該店嚴重漏水無法經營之情形，
    而謊稱以要出國為由，利用此一詐術致使告訴人陷於錯誤而予以接手，並交付權
    利金，嗣後始發現無法營業，實已符合詐欺之構成要件，如被告向告訴人告知此
    一事實，告訴人必然不會輕易承接。又縱始被告與告訴人業已達成民事和解，應
    僅得為量刑或宣告緩刑之參考，不應逕為無罪之諭知等語。
四、本院查：
    (一) 告訴人乙○○於原審調查時陳稱其住處在上開位於台北縣板橋市○○街十
         八號一樓處，路程僅有三分鐘；又被告並非上開不動產之所有人，僅係將
         「霖園咖啡店」之使用權利轉讓予告訴人。縱被告果如證人即房東張義憲
         所稱於八十八年六月間即知該處漏水，自無將上開情形告知告訴人乙○○
         之義務，當不能以此未告知即認為被告係施用詐術，詐取告訴人頂讓權利
         金十五萬元。
    (二)另被告僅係將霖園咖啡店之使用權利暨店內所有生財器具 (參見原審卷第二
        四頁至三八頁）轉讓告訴人，衡諸被告所出讓之生財器具價值與告訴人所提
        供之讓渡金十五萬元相當，難認為被告於出讓該霖園咖啡店予告訴人乙○○
        時具有意圖為自己不法所有之意圖。此外，復查無其他積極確切證據足以證
        明被告有訴詐欺之犯行，原審以不能證明被告犯罪，諭知被告無罪之判決，
        核無違誤。
五、公訴人上訴意旨，仍執陳詞，指摘原判決不當，為無理由，應予駁回。
據上論斷，應依刑事訴訟法第三百六十八條，判決如主文。
本經檢察官劉斐玲到庭執行職務。
中     華     民     國     八十九     年     十一     月     七     日
                              臺灣高等法院刑事第八庭
                                  審判長法  官  蔡  秀  雄
                                        法  官  沈  宜  生
                                        法  官  陳  炳  彰
右正本證明與原本無異。
不得上訴。
                                   書記官  賴  淑  真
中     華     民     國     八十九     年     十一     月     九     日


司法院資訊處製作；財團法人民間司法改革基金會備份。
